臺灣臺中地方法院刑事判決
111年度交簡上字第7號
上  訴  人  
即  被  告  廖庭玉



選任辯護人  趙晊成律師
上列上訴人即被告因肇事逃逸等案件，不服本院於中華民國110
年11月29日所為110年度交簡字第584號第一審刑事簡易判決（起
訴案號：110年度偵字第17421號），提起上訴，本院管轄之第二
審合議庭判決如下：
    主    文
上訴駁回。
廖庭玉緩刑參年，緩刑期間付保護管束，並應於判決確定後壹年
內，向公庫支付新臺幣拾萬元，暨應完成參場次之法治教育課程
。
    犯罪事實
一、廖庭玉(原名：廖麗雯)於民國110年2月2日13時許，騎乘車
    牌號碼000-000號普通重型機車，沿設有快慢車道分隔島之
    臺中市西區忠明南路由南往北方向逆向行駛至明義街口時，
    本應注意騎乘機車應遵守道路交通標誌、標線、號誌之指示
    ，不得逆向行駛，且依當時情形為天候晴、日間自然光線、
    柏油乾燥無缺陷路面及無障礙物等，並無不能注意之情事，
    竟疏未注意及此，而持續逆向行駛，適有古正哲騎乘車牌號
    碼000-0000號普通重型機車搭載其父，沿同道路由北往南方
    向行駛至該交岔路口，並進入待轉區欲左轉進入明義街時，
    因欲閃避逆向行駛而來之廖庭玉，車身略往左偏，導致古正
    哲之左腳不慎遭同向行駛在古正哲左後方，由莊坤國(所涉
    過失傷害部分，未據告訴)所駕駛之車牌號碼00-0000號自用
    小客車之車輪碾壓，古正哲因此受有左下肢壓挫傷之傷害。
    詎廖庭玉明知其騎乘上揭普通重型機車發生交通事故，已致
    古正哲受有傷害，竟基於駕駛動力交通工具發生交通事故致
    人傷害而逃逸之犯意，未就古正哲所受傷害採取救護或其他
    必要救助措施，亦未報警等待員警到場處理以釐清肇事責任
    ，且未向古正哲表明身分或留下聯絡方式，即逕行騎乘前揭
    普通重型機車逃離現場。嗣經警據報到場，調閱路口監視錄
    影畫面後，始循線查悉上情。
二、案經古正哲訴由臺中市政府警察局第一分局報告臺灣臺中地
    方檢察署檢察官偵查起訴。
    理    由
一、本判決以下引用上訴人即被告廖庭玉（下稱被告）以外之人
    於審判外之陳述，檢察官、被告及辯護人均不爭執其證據能
    力，且迄至言詞辯論終結前亦未聲明異議，本院審酌上開陳
    述作成之情況並無違法不當之情形或證明力明顯過低之瑕疵
    ，爰依刑事訴訟法第159條之5第1項及第2項規定，認均得為
    證據。再本判決以下引用之非供述證據，檢察官、被告及辯
    護人均未表示排除此部分證據之證據能力，本院審酌並無證
    據證明前開非供述證據係公務員違背法定程序所取得，亦無
    顯不可信之情況與不得作為證據之情形，爰依刑事訴訟法第
    158條之4規定反面解釋、第159條之4規定，認均得為證據。
二、認定犯罪事實所憑之證據及理由：　　
　　上開犯罪事實，業據被告於原審準備程序及本院準備程序、
    審理時均坦承不諱（見交訴卷第37頁、交簡上卷第45頁、第
    99頁），核與證人即告訴人古正哲於警詢、偵訊、證人莊坤
    國於警詢時證述之內容相符（見偵卷第17至20頁、第121至1
    22頁；偵卷第21至23頁），並有員警職務報告（見偵卷第11
    頁）、告訴人之中國醫藥大學附設醫院診斷證明書（見偵卷
    第25頁）、初步分析研判表（見偵卷第27頁）、道路交通事
    故現場圖（見偵卷第29頁）、現場及車損照片（見偵卷第31
    至53頁）、監視器翻拍截圖（見偵卷第57至59頁）、道路交
    通事故調查報告表㈠、㈡（見偵卷第61至63頁）、臺中市政府
    警察局疑似道路交通事故肇事逃逸追查表（見偵卷第71頁）
    、臺中市政府警察局A1A2類交通事故攝影蒐證檢視表（見偵
    卷第73頁）、臺中市政府警察局交通事故補充資料表（見偵
    卷第75頁）、臺中市政府警察局舉發違反道路交通管理事件
    通知單（見偵卷第79至81頁）、車號查詢機車、汽車車籍資
    料（見偵卷第83至87頁）、證號查詢機車、汽車駕駛人資料
    （見偵卷第89至93頁）在卷可參，足認被告之自白與事實相
    符，應予採信。從而，本案事證明確，被告犯行均堪認定，
    應依法論科。
三、論罪科刑：
㈠、按行為後法律有變更者，適用行為時之法律，但行為後之法 
    律有利於行為人者，適用最有利於行為人之法律，刑法第2
    條第1項定有明文。本案被告行為後，刑法第185條之4業於1
    10年5月28日修正公布，並於同年月30日生效。修正前刑法
    第185條之4規定：「駕駛動力交通工具肇事，致人死傷而逃
    逸者，處1年以上7年以下有期徒刑」；修正後第1項規定：
    「駕駛動力交通工具發生交通事故，致人傷害而逃逸者，處
    6月以上5年以下有期徒刑；致人於死或重傷而逃逸者，處1
    年以上7年以下有期徒刑」。依該條修正理由所示，新法以
    「發生交通事故」取代舊法「肇事」之用語，係欲將行為人
    駕駛動力交通工具發生交通事故致人死傷係無過失，其逃逸
    者，亦納入本條處罰範圍，以與修法前司法院釋字第777號
    解釋意旨認為非因駕駛人之故意或過失所致事故即不符「肇
    事」要件之情形，有所區別。本案被告有逆向行駛之過失情
    節，無論依修正前、後之刑法第185條之4規定均成立犯罪，
    自應為新舊法之比較。再對照修正前、後之上開規定，關於
    行為人駕駛動力交通工具發生交通事故，致人傷害而逃逸者
    ，修正後之法定刑為6月以上5年以下有期徒刑，較修正前之
    1年以上7年以下有期徒刑為輕。經比較新舊法之結果，修正
    後刑法第185條之4第1項前段規定較有利於被告，依刑法第2
    條第1項但書之規定，自應適用修正後刑法第185條之4第1項
    前段規定論處。　
㈡、核被告所為，分別係犯刑法第284條前段之過失傷害罪，及同
    法第185條之4第1項前段之駕駛動力交通工具發生交通事故
    ，致人傷害逃逸罪。被告所犯上開2罪，犯意各別，行為互
    殊，應予分論併罰。
㈢、原審審理結果，認為被告涉犯上開各罪之事證明確，適用刑
    事訴訟法第449條第2項、第3項、第454條第2項，刑法第2條
    第1項後段、第185條之4第1項前段、第284條前段、第41條
    第1項前段，刑法施行法第1條之1第1項等規定，並審酌被告
    騎車上路，本應謹慎注意遵守交通規則，以維護其他用路人
    之安全，竟逆向行駛而致生本件車禍，使告訴人受有如起訴
    書犯罪事實欄所載之傷害，復於肇生交通事故後，竟未留
    在現場協助救護傷者，反逕自離開現場，所為誠屬不該，且
    迄今未能與告訴人達成和解並賠償損害。惟被告無犯罪前科
    ，素行良好，有臺灣高等法院被告前案紀錄表在卷可查，並
    念其犯後坦承犯行，態度良好，兼衡告訴人所受傷勢非重，
    及被告自述學歷為大學肄業之智識程度、目前無業、領失業
    補助、經濟情形勉持，無扶養親屬之生活情況等一切情狀，
    分別量處拘役20日、有期徒刑6月，並均諭知易科罰金之折
    算標準。經核其認事用法並無違誤，量刑亦稱允當。上訴意
    旨指摘原判決量刑過重，則無理由，應予駁回。
四、被告前未曾受有期徒刑以上刑之宣告，有臺灣高等法院被告
    前案紀錄表1份在卷可稽，其因一時失慮，致罹刑典，犯後
    坦承犯行，且積極謀求能與告訴人達成和解，並於本院審理
    期間為告訴人提存新臺幣（下同）2萬元，經告訴人於111年
    4月14日領取等節，有提存書、領取提存物聲請書、本院電
    話紀錄表在卷可查（見本院卷第111至113頁、第117頁），
    足認其應有悔悟之意，且已彌補告訴人之部分損害，信其經
    此追訴審判後，已知所警惕，而無再犯之虞，本院認其宣告
    之刑均以暫不執行為適當，爰依刑法第74條第1項第1款之規
    定，併諭知緩刑3年為適。復為使被告謹記教訓，提昇其法
    治觀念，避免再罹刑章，再衡酌被告之生活工作環境、犯罪
    之危害性、犯後態度、刑法目的及比例原則後，並依第74條
    第2項第4款、第8款之規定，諭知被告於本判決確定之日起1
    年內，向公庫支付10萬元，及參加法治教育3場次，期能藉
    由法治教育過程，讓被告再度深切反省其行為之是非對錯，
    且依刑法第93條第1項第2款之規定，諭知緩刑期內付保護管
    束，俾觀護人得觀其表現及暫不執行刑罰之成效，惕勵自新
    。若被告違反上開應行負擔之事項情節重大者，依法得撤銷
    其緩刑宣告，一併指明。
據上論斷，應依刑事訴訟法第455條之1第1項、第3項、第368 條
，刑法第74條第1項第1款、第2項第4款、第8款、第93條第1項第
2款，判決如主文。
本案經檢察官陳東泰提起公訴，經檢察官羅秀蓮到庭執行職務。
中　　華　　民　　國　　111 　年　　5 　　月　　18　　日
                  刑事第三庭  審判長法  官  劉麗瑛
                                    法  官  蔡宗儒
                                    法  官  簡志宇
以上正本證明與原本無異。
不得上訴。
                                    書記官  林勝彥
中　　華　　民　　國　　111 　年　　5 　　月　　18　　日
附錄本判決論罪科刑法條：
刑法第185條之4第1項：
駕駛動力交通工具發生交通事故，致人傷害而逃逸者，處6月以
上5年以下有期徒刑；致人於死或重傷而逃逸者，處1年以上7年
以下有期徒刑。
刑法第284條：
因過失傷害人者，處1年以下有期徒刑、拘役或10萬元以下罰金
；致重傷者，處3年以下有期徒刑、拘役或30萬元以下罰金。